臺灣臺中地方法院臺中簡易庭小額民事判決
111年度中小字第3011號
原      告  第一產物保險股份有限公司

法定代理人  李正漢  
訴訟代理人  張明堂  
被      告  陳瑋廷  

上列當事人間請求侵權行為損害賠償（交通）事件，經本院於民
國111年8月23日言詞辯論終結，判決如下：
    主    文
被告應給付原告新臺幣14,070元，及自民國111年5月10日起至清
償日止，按年息百分之五計算之利息。
原告其餘之訴駁回。
訴訟費用新臺幣1,000元，其中新臺幣213元由被告負擔，餘由原
告負擔。
本判決原告勝訴部分得假執行。
    事 實 及 理 由
壹、程序事項
    本件被告未於言詞辯論期日到場，核無民事訴訟法第386 條
    各款所列情形，爰依原告之聲請，由其一造辯論而為判決。
貳、實體事項　　
一、原告主張：被告於民國109年10月25日上午3時45分許，駕駛
    車牌號碼000-00號計程車小客車，行經臺中市西屯區上安路
    與至善路口時，因酒後駕車又未注意車前狀況，致撞及由原
    告所承保，為訴外人鄭宗琴所有並由訴外人陳家凱駕駛之車
    牌號碼0000-00號自用小客車（下稱系爭車輛），造成系爭
    車輛受損，被告自應負損害賠償之責。又系爭車輛經送修復
    後，支出修復費用新臺幣（下同）66,003元（塗裝6,000元
    、鈑金工資2,300元、零件57,703元），原告已本於保險責
    任賠付完畢，自得依民法第184條第1項前段、第191條之2、
    第196條、保險法第53條第1項規定取得代位求償權，爰依法
    提起本件訴訟等語。並聲明：被告應給付原告66,003元，及
    自起訴狀繕本送達翌日起至清償日止，按年息百分之5計算
    之利息。
二、被告未於言詞辯論期日到場，亦未提出書狀作何聲明或陳述
    。
三、得心證之理由
  ㈠原告主張被告於上開時地與系爭車輛發生碰撞，造成系爭車
    輛受損之事實，業據其提出與其所述相符之汽車保險計算書
    (任意)、電子發票證明聯、道路交通事故當事人登記聯單、
    初步分析研判表、道路交通事故現場圖、行車執照、估價單
    、車損照片等件為證，並經本院依職權向臺中市政府警察局
    第六分局調取道路交通事故調查卷宗（含道路交通事故現場
    圖、道路交通事故調查報告表㈠㈡、道路交通事故談話紀錄表
    、調查筆錄、酒精測定紀錄表、自首情形紀錄表、道路交通
    事故補充資料表、現場照片、初步分析研判表等資料）查核
    無訛，被告已於相當時期受合法之通知，而於言詞辯論期日
    不到場，亦未提出任何準備書狀爭執，依民事訴訟法第436
    條之23、第436條第2項、第280條第3項準用第1 項之規定，
    視同自認，堪信原告主張之事實為真正。汽車（包括機器腳
    踏車，以下同）駕駛人有下列情形之一者，不得駕車：二、
    飲用酒類或其他類似物後其吐氣所含酒精濃度達每公升零點
    一五毫克或血液中酒精濃度達百分之零點零三以上；汽車行
    駛時，駕駛人應注意車前狀況及兩車並行之間隔，並隨時採
    取必要之安全措施；道路交通安全規則第114條第2款、道路
    交通安全規則第94條第3項分別定有明文。況酒後駕車本身
    屬高度危險之駕駛行為，亦為法令所嚴格禁制，本件被告飲
    用酒類後其吐氣所含酒精濃度達每公升0.65毫克，卻仍駕車
    上路，未注意上開規定，致追撞前方案外車輛（車牌號碼：
    000-00計程車小客車），該案外車輛再向前追撞系爭車輛車
    尾，造成系爭車輛受損，足見被告酒後駕車並未注意其他車
    輛狀況而肇致本件事故，堪認被告就本件事故之發生具有過
    失甚明。又被告之過失行為與系爭車輛受損之結果間，具有
    相當因果關係，故本件損害之發生應由被告負過失賠償責任
    。
　㈡復按因故意或過失，不法侵害他人之權利者，負損害賠償責
    任；汽車、機車或其他非依軌道行駛之動力車輛，在使用中
    加損害於他人者，駕駛人應賠償因此所生之損害，民法第18
    4條第1 項前段、第191條之2前段分別定有明文。又被保險
    人因保險人應負保險責任之損失發生，而對於第三人有損失
    賠償請求權者，保險人得於給付賠償金額後，代位行使被保
    險人對於第三人之請求權；但其所請求之數額，以不逾賠償
    金額為限，保險法第53條第1項亦有明定。經查，被告酒後
    駕車又疏未注意車前狀，致碰撞行駛於前方之案外車輛，該
    案外車輛再向前推撞系爭車輛，系爭車輛因而受損，堪認被
    告就本件事故之發生具有過失甚明，被告自應依民法第184
    條第1項前段、第191條之2前段規定，負損害賠償責任。因
    原告已依保險契約賠付系爭車輛之修理費用給付66,003元，
    是原告依保險法第53條第1項前段規定，得代位鄭宗琴行使
    其對被告之損害賠償請求權。
  ㈢又按損害賠償，除法律另有規定或契約另有訂定外，應以填
    補債權人所受損害及所失利益為限；不法毀損他人之物者，
    被害人得請求賠償其物因毀損所減少之價額。民法第216條
    第1 項、第196條分別定有明文。而所謂請求賠償物被毀損
    所減少之價額，得以修理費用為估定標準，但以必要者為限
    ，例如修理材料以新品換舊品，應予折舊（最高法院77年度
    第9 次民事庭會議決議參照）。又保險人代位被害人請求損
    害賠償時，如其損害額小於保險人已給付之賠償金額，則保
    險人所得代位請求者，應祇以該損害額為限（最高法院65年
    台上字第2908號判例意旨參照）。經查，系爭車輛之修理費
    用66,003元，係包含塗裝6,000元、鈑金工資2,300元、零件
    57,703元，其中零件部分因係以新品替換舊品，依上開說明
    ，自應扣除折舊，至工資及烤漆費用則無折舊問題。依行政
    院所頒「固定資產耐用年數表」及「固定資產折舊率表」規
    定，小客車之耐用年數為5年，依定率遞減法每年折舊千分
    之369。且營利事業所得稅查核準則第95條第6項規定「固定
    資產提列折舊採用定率遞減法，以1年為計算單位，其使用
    期間未滿1年者，按實際使用之月數相當於全年之比例計算
    之，不滿1月者，以月計」。查系爭車輛為90年7月出廠（見
    本院卷第29頁系爭車輛行車執照），參照民法第124條規定
    意旨，推定其出廠日期為90年7月15日，至109年10月25日本
    件事故發生為止，依前揭規定計算，系爭車輛計算折舊之使
    用期間已19年餘，已逾耐用年數5年，故關於零件折舊部分
    應受到不得超過10分之9之限制，故應以10分之9計算其折舊
    。準此，經扣除系爭車輛使用期間之折舊額後，原告得請求
    之零件費用為5,770元（計算式：57,703×0.1＝5,770），再
    加計塗裝6,000元、鈑金工資2,300元，是以，本件系爭車輛
    之合理修繕金額合計14,070元（計算式：5770＋6000＋2300＝1
    4,070）。此金額低於原告賠付之金額，依上開說明，原告
    僅得代位請求被告給付系爭車輛修理費用損害額應以14,070
    元為限。
  ㈣末按給付有確定期限者，債務人自期限屆滿時起，負遲延責
    任；給付無確定期限者，債務人於債權人得請求給付時，經
    其催告而未為給付，自受催告時起，負遲延責任。其經債權
    人起訴而送達訴狀，或依督促程序送達支付命令，或為其他
    相類之行為者，與催告有同一之效力，民法第229條第1 項
    、第2項分別定有明文。又按遲延之債務，以支付金錢為標
    的者，債權人得請求依法定利率計算之遲延利息。但約定利
    率較高者，仍從其約定利率；應付利息之債務，其利率未經
    約定，亦無法律可據者，週年利率為百分之5，民法第233條
    第1項、第203條亦分別明定。查原告對被告之侵權行為損害
    賠償債權，核屬無確定期限之給付，既經原告提起本件民事
    訴訟，且起訴狀繕本於111年5月9日合法送達被告（111年4
    月29日寄存送達，111年5月9日送達生效，送達證書見本院
    卷第107頁），則原告請求被告自起訴狀繕本送達被告之翌
    日即111年5月10日起至清償日止，按週年利率百分之5計算
    之遲延利息，核無不合，應予准許。
四、綜上所述，原告依上開規定，代位請求被告給付14,070元，
    及自111年5月10日起至清償日止，按年息百分之5計算之利
    息，為有理由，應予准許。逾此部分之請求，則屬無據，應
    予駁回。
五、本件事證已臻明確，兩造其餘攻擊防禦方法及所舉證據，經
    審酌結果，與本件判決結論均無影響，爰不一一論述，附此
    敘明。
六、本件原告勝訴部分，係適用小額訴訟程序而為被告敗訴之判
    決，依民事訴訟法第436 條之20規定，應依職權宣告假執行
    行。
七、依民事訴訟法第436條之19第1項、第79條規定，本件訴訟費
    用額確定為1,000元（即原告繳納之第一審裁判費1,000元）
    ，應由兩造依其勝敗之比例分擔，命由被告負擔213元，餘
    由原告負擔。
中　　華　　民　　國　　111 　年　　9 　　月　　30　　日
                      臺灣臺中地方法院臺中簡易庭
                                  法　官　張清洲
以上為正本係照原本作成。
如不服本判決，應於送達後廿日內，以判決違背法令為理由，向
本院提出上訴狀並表明上訴理由（上訴理由應表明一、原判決所
違背之法令及其具體內容；二、依訴訟資料可認為原判決有違背
法令之具體事實），如於本判決宣示後送達前提起上訴者，應於
判決送達後廿日內補提上訴理由書（須附繕本）。
中　　華　　民　　國　　111 　年　　9 　　月　　30　　日
                                  書記官  陳慧津